【裁判字號】    99,簡上,91
【裁判日期】    990730
【裁判案由】    妨害名譽
【裁判全文】
臺灣士林地方法院刑事判決              99年度簡上字第91號
    公  訴  人  臺灣士林地方法院檢察署檢察官
    上  訴  人
    即  被  告  丙○○
上列上訴人即被告因妨害名譽案件，不服本院士林簡易庭民國99
年2 月26日98年度士簡字第847 號第一審刑事簡易判決（聲請簡
易判決處刑案號：98年度偵字第8428號）提起上訴，本院管轄之
第二審合議庭判決如下：
    主  文
原判決撤銷。
丙○○犯公然侮辱罪，處罰金新台幣陸仟元，如易服勞役，以新
臺幣壹仟元折算壹日。
    事  實
一、丙○○與甲○○為同車隊之計程車司機，前已因糾紛而關係
    不睦，於民國97年8 月底、9 月初某日凌晨，甲○○與同車
    隊另司機乙○○在臺北縣淡水鎮竹圍捷運站出口等待載客，
    嗣開車至該處之丙○○因認甲○○搶載其客人，於甫下車走
    向甲○○理論時，基於公然侮辱之故意，在該不特定人均得
    出入之公共場所，以臺語向甲○○辱罵「幹你娘」三字經，
    足以貶損甲○○之人格。
二、案經甲○○訴由臺北市政府警察局大安分局報告臺灣臺北地
    方法院檢察署呈請臺灣高等法院檢察署檢察長令轉臺灣士林
    地方法院檢察署檢察官聲請簡易判決處刑。
    理  由
一、本判決認定事實所引用之證據資料，未據當事人於本院最後
    審理期日調查證據時爭執其證據能力（見本院99年7 月14日
    審理筆錄），本院審酌該等證據作成時之情況認為適當，並
    無違法不當之瑕疵，認以之為證據均屬適當，依刑事訴訟法
    第159 條之5 規定、第158 條之4 規定之反面解釋，均有證
    據能力，合先敘明。
二、訊據被告丙○○矢口否認有何公然侮辱犯行，辯稱：本案之
    前伊與告訴人間就有糾紛，告訴人有告過伊，伊也有告過告
    訴人，告訴人對伊進行過錄音很多次，案發當天伊知道告訴
    人在錄音，不可能辱罵他三字經，告訴人所提出之錄音光碟
    也沒有錄到伊有罵他三字經的聲音，伊只有對青梅竹馬的朋
    友會說「幹你娘」之口頭禪，跟其他人交談時不會云云。
三、經查：
(一)、如事實欄所述被告丙○○於前揭時、地公然以「幹你娘」三
    字經侮辱告訴人甲○○之事實，1.(1)業據證人即告訴人甲○○於審理中證述明確（見本院99年7 月14日審理筆錄）；(2)
    核與證人乙○○於偵查及審理中證稱：97年8 月底、9 月初
    之某日凌晨，在淡水竹圍捷運站出口，同車隊編號1379的甲○○停在伊後方，上前和伊打招呼，後來同車隊編號3388的
    丙○○停到甲○○後方，丙○○一下車就對甲○○罵「幹你
    娘」，並手指甲○○，甲○○反問丙○○你是在罵我嗎，丙○○說對，我就是在罵你，伊在旁觀看他們起爭執，因為伊
    不知道他們有什麼過節，當時伊擔任小隊長，甲○○說既然
    小隊長在這裡就由伊評理，雙方口氣都很兇，丙○○說甲○○搶他的客人，但甲○○認為他沒有搶丙○○的客人等語（
    見98年3 月4 日偵訊筆錄）；案發當天在淡水竹圍捷運站外
    面計程車排班處，當時伊還不認識甲○○及丙○○，但車隊
    有編號，甲○○先過來，伊問他要不要抽煙，他說不抽煙，
    約過1 分鐘左右，編號3388丙○○的車子停在甲○○後面，
    他一下來就罵甲○○「幹你娘」，伊問丙○○為何要爭執；
    後來丙○○上車準備離開時，甲○○在那邊抄被告的名字，
    因當時伊在伊車旁邊，所以伊不知道丙○○是否有再對甲○○罵三字經；之後告訴人是透過車隊編號找到伊的等語（見
    本院99年7 月14日審理筆錄）相符；(3)並有告訴人提出之錄
    音光碟，經本院於審理中當庭勘驗結果顯示：告訴人及被告
    於案發當日確因載客紛糾發生口角，證人乙○○則在旁勸阻
    （見本院99年7 月14日勘驗筆錄），足認被告有辱罵告訴人
    之動機等情可佐，事證明確。2.至於(1)被告雖質疑告訴人提
    出之錄音光碟，並未錄到被告罵三字經之聲音，惟查，如前
    述被告係於甫下車走向告訴人時口出三字經，斯時告訴人因
    尚未意識到被告將有辱罵之語而未及錄音等情，業據證人即
    告訴人甲○○於審理中陳述綦詳（見本院99年7 月14日審理
    筆錄），衡與常情並無相違，告訴人此節指訴既有前述卷內
    其他證據可佐，自堪信為真實，不能因被告所辯上情即遽認
    被告無辱罵三字經之舉；(2)證人即告訴人甲○○除前述指稱
    被告於甫下車走向告訴人理論時罵三字經之外，雖於審理中
    另指稱：被告於漸漸走向他的車子準備離去時亦有罵三字經
    云云（見本院99年7 月14日審理筆錄），然此部分業經前揭
    證人乙○○表示因距離之故而未聽到等情，告訴人此節指訴
    因僅有告訴人之單一證述，別無其他證據可佐，尚難認被告
    除於甫下車時罵三字經外，並有於準備離去前罵三字經之情
    ，附此敘明。
(二)、又本件被告與告訴人因載客糾紛，被告於甫下車走向告訴人
    理論時即口出三字經，該三字經顯係針對告訴人所為無疑，
    而按「幹你娘」三字經，依一般社會認知，乃貶抑他人人格
    之不雅言語，被告在捷運站出口之不特定人均得出入之公共
    場所，向告訴人辱稱該語，足以損害告訴人於社會上之評價
    甚明。綜上，本件被告公然侮辱之犯行，洵堪認定。
四、論罪科刑：
    核被告所為，係犯刑法第309 條第1 項之公然侮辱罪。原審
    以被告犯罪事證明確，依刑事訴訟法第449 條第1 項、第3
    項、第454 條，刑法第309 條第1 項、第42條第3 項等規定
    ，量處被告罰金8 千元，如易服勞役，以新臺幣1 千元折算
    1 日，固非無見，但查，原審認被告構成公然侮辱之犯罪事
    實，包括於案發當日辱罵告訴人三字經及無賴等情，而本件
    被告雖自承與告訴人爭執過程中，有對告訴人告以「皮蛇」
    （台語）乙詞（見本院99年7 月14日審理筆錄），此情並經
    本院於審理中當庭勘驗告訴人提出之錄音光碟無訛（見本院
    99年7 月14日勘驗筆錄），然辯稱：伊對告訴人說「皮蛇」
    （台語），係指其耍賴而非無賴等語，按「皮蛇」（台語）
    依一般社會認知，乃指濾過性病毒所引起之「帶狀皰疹」，
    本件被告於案發當日對告訴人告以該詞，當指告訴人「難纏
    」之意，尚難認係貶抑告訴人人格之「無賴」之意，原審認
    被告構成公然侮辱之犯罪事實，除辱罵告訴人「幹你娘」三
    字經外，尚包括對告訴人告以該詞，自有未洽，是本件被告
    提起上訴全然否認有何公然侮辱之犯行，固無可採，惟原審
    判決既有前揭可議之處，自應由本院撤銷改判。爰審酌被告
    因細故咨意謾罵他人三字經，貶抑他人之人格，且於犯罪後
    全然否認犯行，未見悔意，迄未與告訴人達成和解，暨其犯
    罪之動機、目的、手段、生活狀況、品行、智識程度等一切
    情狀，量處如主文所示之刑，並諭知易服勞役之折算標準，
    以資懲戒。
據上論斷，應依刑事訴訟法第455 條之1 第1 項、第3 項、第36
9 條第1 項前段、第364 條、第299 條第1 項前段，刑法第309
條第1 項、第42條第3 項前段，刑法施行法第1 條之1 ，判決如
主文。
本案經檢察官葉乃瑋到庭執行職務
中    華    民    國    99    年    7     月    30    日
                  刑事第三庭審判長法  官  李  育  仁
                                  法  官  劉  育  琳
                                  法  官  孫  曉  青
以上正本證明與原本無異。
本判決不得上訴。
                                  書記官  林  蔚  菁
中    華    民    國    99    年    7     月    30    日
附錄本案論罪科刑所犯法條全文
中華民國刑法第309 條
公然侮辱人者，處拘役或300 元以下罰金。
以強暴犯前項之罪者，處1 年以下有期徒刑、拘役或500 元以下
罰金。

司法院資訊處製作；財團法人民間司法改革基金會備份。
